# 模具开发费的会计核算

提问人：JOIN 图 时间：2023-05-30 17:04:52
求助陈版及各位老师A公司生产的产品为各类型基座，其中某些基座产品定制化程度高，需要开发特定的模具才能进行生产。A公司与客户签订模具开发合同，预计产品的图纸、技术标准由客户提供。模具开发费用预计 200万，A公司与客户各承担 100 万，开发合同签订起七日内客户支付 100 万模具开发费用给A公司。模具开发合同约定开发好的模具后其所有权属于A公司，使用权属于客户，但A公司不得随意转让或使用该模具进行其他商业活动。
后续用该模具量产基座产品时，如果客户订货量超过 1000 万只后，A公司以货款抵扣的方式返还客户支付的 100 万元模具开发费用。求教客户支付的 100 万元的模具开发费用如何进行会计核算，谢谢！

回答人：chenyiwei
这个问题首先应考虑模具开发和后续量产是否构成两项履约义务，还是合并为一项履约义务。可以参考《监管规则适用指引——会计类第 2 号》之“2-1 识别履约义务时商品或服务是否具有高度关联性的判断”所述原则判断。
虽然名义上模具所有权归属于A，但其使用权归属于客户，且A公司不得随意转让或使用该模具进行其他商业活动，因此模具不应确认为A公司的固定资产。
在模具开发构成单项履约义务的情况下，应合理确定归属于该项履约义务的合同价格。虽然存在“如果客户订货量超过 1000 万只后，A公司以货款抵扣的方式返还客户支付的 100 万元模具开发费用”的条款，但一般理解，当客户订单量足够大时，即使退还客户支付的模具款，量产的毛利也足以覆盖模具研发成本（此处为 200 万元，大于客户支付的 100 万元），因此可将客户支付的 100 万元作为固定对价，将后续量产时加价收回的模具款作为可变对价，以遵循“极可能不会发生重大转回”的限制条件要求。